【裁判字號】    92,易緝,110
【裁判日期】    920909
【裁判案由】    偽造文書等
【裁判全文】
臺灣板橋地方法院刑事判決                        九十二年度易緝字第一一０號
    公  訴  人  臺灣板橋地方法院檢察署檢察官
    被      告  乙○○
右列被告因偽造文書案件，經檢察官提起公訴（九十一年度偵字第一三二七三號），
本院判決如左：
    主  文
乙○○共同明知為不實之事項，而使公務員登載於職務上所掌之公文書，足以生損害
於公眾及他人，處拘役伍拾日，如易科罰金，以參佰元算壹日。
    事  實
一、乙○○與陳麗玉（業經本院判處拘役四十日確定）二人經不詳姓名年籍不知情之
    蔡先生介紹而互相認識，而乙○○明知陳麗玉係大陸地區人民（原為臺灣地區人
    民劉纘昇之妻，惟已於九十年八月九日離婚），於民國九十年三月十二日以探親
    為由入境臺灣地區，為使其在臺灣地區工作，二人即共同基於犯意之聯絡，於九
    十年九月二十七日上午某時（起訴書誤載為九十年十月間），由乙○○提供其不
    知情之妻甲○○之身分證交付陳麗玉以冒充其身分，二人再一起前往設址臺北縣
    新莊市○○路四三七號不知情之山多利電子工業有限公司（下稱山多利公司），
    由陳麗玉出面應徵工作，經該公司會計人員郭淑美交付「人員應徵資料表」填寫
    後，再由該公司製造課課長林曾寶蓮面試錄取，以月薪新台幣（下同）一萬九千
    元受僱擔任作業員，從事插件及組裝ＰＣ板之工作。嗣陳麗玉與乙○○明知陳麗
    玉非甲○○本人，竟以甲○○名義投保勞工保險及全民健康保險，而於同年十月
    間，由不知情之郭淑美填載「勞工保險加保申請表，全民健康保險第一、二、三
    類保險對象（轉入）申請表」後，郵寄至臺北市○○○路○段四號勞工保險局投
    保勞工保險，再由該局轉至臺北市○○路○段一四０號中央健康保險局投保全民
    健康保險，致上開二保險局承辦業務之公務員將不實之投保事項登載於職務上所
    掌之公文書上，使保險機關無法正確管理甲○○之保險資料，足生損害於上開二
    保險機關及甲○○。迄九十一年二月初某日，陳麗玉害怕身分曝露主動離職，而
    於九十一年五月二十七日中午十一時許，經警在基隆市○區○○路二二二號長庚
    醫院內查獲陳麗玉始悉上情。
二、案經基隆市警察局第四分局報請臺灣板橋地方法院檢察署檢察官偵查起訴。
    理  由
一、右揭事實，業據被告乙○○於本院審理中坦承不諱，核與同案被告陳麗玉於警訊
    及偵審中供述之情節相符，並經證人即山多利公司人員潘正良、郭淑美、林曾寶
    蓮於警訊或偵審中證述之情節相符，並有陳麗玉之中華民國臺灣地區旅行證影本
    、甲○○身分證影本、勞工保險加保申請表，全民健康保險第一、二、三類保險
    對象（轉入）申請表、勞工保險退保申請表，全民健康保險第一、二、三類保險
    對象（轉出）申請表、山多利公司人事資料卡、人員應徵資料、表勞工保險卡各
    一件在卷可稽。而同案被告陳麗玉以甲○○名義參加榮工保險及全民健康保險之
    事實，復經本院函詢勞工保險局、中央健康保險局查明屬實，有該二保險局九十
    二年一月二十日保承資字第一００一三二五號函、九十二年一月二十二日健保承
    字第０九二０００一三０七號函暨所附投保資料各一件在卷可徵。再受僱他人公
    司擔任勞工，本即應強制投保勞工保險及全民健康保險，為眾所週知，被告使同
    案被告陳麗玉至山利多公司應徵工作，應當知悉公司將會為其投保上開二種保險
    ，而陳麗玉既冒用他人身分，因而被告亦明知會承辦該保險業務之公務員將不實
    之保險資料登載於職務上所掌之公文書上。罪證明確，被告犯行堪以認定。
二、核被告所為，係犯刑法第二百十四條之明知為不實之事項，而使公務員登載於職
    務上所掌之公文書罪。其與同案被告陳麗玉間，有犯意之聯絡及行為之分擔，均
    為共同正犯。爰審酌被告之品行、智識程度、為使大陸地區人民在台工作而犯本
    罪之動機、犯罪之手段、使公務員登載不實所生之損害程度，以及被告犯罪後坦
    承犯行等一切情狀，量處如主文所示之刑，以資懲儆，並諭知易科罰金之折算標
    準。
三、公訴意旨另以：被告右揭使大陸地區人民即同案被告陳麗玉至山多利工作應徵工
    作之行為，亦係居間介紹山多利公司僱用大陸地區人民在臺灣地區從事未經可之
    工作，因認被告所為另涉犯臺灣地區與大陸地區人民關係條例第八十三條第一項
    之居間介紹他人僱用大陸地區人民從事未經許可之工作罪嫌云云。惟按該罪之成
    立須以行為人「居間」介紹他人僱用大陸地區人民為要件，而所謂之居間者，謂
    當事人約定，一方為他方報告訂約之機會或為訂約之媒介，他方給付報酬之契約
    ，民法第五百六十五條定有明文。本件被告使同案被告陳麗玉至山多利公司工作
    時，同案被告陳麗玉係持甲○○之身分證冒充為甲○○，已如前述，在此情況下
    ，山利多公司應不知同案被告陳麗玉為大陸地區人民，自難與被告間有居間之契
    約關係存在，亦即被告並非居間介紹山多利公司僱用同案被告陳麗玉在台工作，
    另同被告陳麗玉係在山多利公司工作，則被告與陳麗玉間應無「僱用」關係存在
    ，縱被告使之在山多利工司工作，亦與僱用大陸地區人民從事未經許可之工作罪
    之構成要件有間，充其量被告之行為僅違反上開條例第十五條第三款之規定，依
    同條例第八十七條規定，構成行政處罰，尚難論以刑責。此外，復查無其他積極
    證據足認被告有此部分犯行，上開公訴之犯罪事實即屬不能證明，惟公訴人認此
    部分與前揭論罪科刑部分有牽連犯裁判上一罪之關係，故不另為無罪之諭知，併
    予敘明。
據上論斷，應依刑事訴訟法第二百九十九條第一項前段，刑法第二十八條、第二百十
四條、第四十一條第一項前段，罰金罰鍰提高標準條例第一條前段、第二條，判決如
主文。
本案經檢察官王正皓到庭執行職務。
中      華      民      國    九十二    年      九      月      九      日
                              臺灣板橋地方法院刑事第五庭
                                  法  官  趙義德
右正本證明與原本無異
如不服本判決應於送達後十日內向本院提出上訴狀
                                  書記官  陳秀慧
中      華      民      國    九十二    年      九      月十      日
附錄本案論罪科刑法條全文：
刑法第二百十四條：
明知為不實之事項，而使公務員登載於職務上所掌之公文書，足以生損害於公眾或他
人者，處三年以下有期徒刑、拘役或五百元以下罰金。


司法院資訊處製作；財團法人民間司法改革基金會備份。
